【裁判字號】    95,易,1798
【裁判日期】    951220
【裁判案由】    毒品危害防制條例
【裁判全文】
臺灣高雄地方法院刑事判決              95年度易字第1798號
公  訴  人  臺灣高雄地方法院檢察署檢察官
被      告  乙○○
上列被告因毒品危害防制條例案件，經檢察官提起公訴（95年度
毒偵字第6446、6891號），嗣因被告就被訴事實為有罪之陳述，
經本院告知簡式審判程序意旨，並聽取公訴人及被告之意見後，
本院合議庭裁定由受命法官獨任依簡式審判程序審理，判決如下
：
    主  文
乙○○施用第二級毒品，累犯，處有期徒刑柒月。
扣案之含第二級毒品甲基安非他命殘渣之玻璃球壹個、吸管貳支
，均沒收銷燬之。扣案之吸管壹支，沒收之。
    事  實
一、乙○○曾因施用毒品案件，經本院以民國88年度毒聲字第77
    7 號裁定送觀察、勒戒後，因認有繼續施用毒品之傾向，經
    本院88年度毒聲字第1664號裁定令入戒治處所施以強制戒治
    1 年，復以88年度毒聲字第5031號裁定停止強制戒治，所餘
    期間付保護管束，嗣經本院以89年度毒聲字第1810號撤銷停
    止強制戒治，再執行強制戒治，於89年10月19日強制戒治執
    行完畢釋放，並經台灣高雄地方法院檢察署以89年度戒毒偵
    字第1341號於89年12月11日為不起訴處分確定。再於上開強
    制戒治執行完畢釋放後5 年內，因施用毒品案件，經本院裁
    定送觀察、勒戒後，因認有繼續施用毒品之傾向，經本院89
    年度毒聲字第4076號裁定令入戒治處所施以強制戒治1 年，
    復經本院92年度毒聲字第2372號裁定停止強制戒治，所餘期
    間付保護管束；且經提起公訴，本院以91年度簡上字第258
    號於92年1 月14日判處有期徒刑6 月確定，於93年4 月6 日
    縮短刑期執行完畢。詎仍不知悔改，未戒除毒癮，明知甲基
    安非他命為毒品危害防制條例第2 條第2 項第2 款明定之第
    二級毒品，不得施用或持有，竟基於反覆持續施用第二級毒
    品甲基安非他命之犯意，分別於95年7 月5 日晚上某時許、
    95年8 月13日晚上某時許，在高雄縣阿蓮鄉某處，以將甲基
    安非他命置於錫箔紙燒烤吸食煙氣之方式，施用第二級毒品
    甲基安非他命各1 次。嗣分別於95年7 月6 日12時30分許
    至高雄縣警察局湖內分局採尿送驗後呈甲基安非他命陽性反
    應，又於95年8 月14日14時20分許，在其位於高雄縣阿蓮
    鄉○○村○○路428 號為警查獲，扣得被告所有供其施用第
    二級毒品甲基安非他命所用含甲基安非他命殘渣之玻璃球1
    個、吸管2 支及不含甲基安非他命殘渣之吸管1 支，且經其
    同意採尿送驗後呈甲基安非他命陽性反應，始查悉上情。
二、案經高雄縣政府警察局湖內分局報請台灣高雄地方法院檢察
    署檢察官偵查起訴。
    理  由
一、本件被告乙○○係違反毒品危害防制條例第10條第2 項施用
    第二級毒品罪，其法定刑為死刑、無期徒刑、最輕本刑為3
    年以上有期徒刑以外之罪，於準備程序進行中，被告就被訴
    事實為有罪之陳述，由受命法官告知簡式審判程序之要旨並
    聽取其與公訴人之意見，經被告同意適用簡式審判程序後，
    本院亦認無不得或不宜改依簡式審判程序進行之處，爰依刑
    事訴訟法第273 條之1 第1 項、第284 條之1 規定，本院合
    議庭裁定裁定本件由受命法官獨任進行簡式審判程序，合先
    敘明。
二、事實認定
  (一)上揭事實，業據被告於本院準備程序及審判中坦承不諱。並
    上開2 次為警查獲後所採集之尿液，經送請檢驗，均呈甲基
    安非他命陽性反應，有長榮大學95年7 月20日確認報告暨
    尿液採證對照表（見95毒偵字第6446號卷暨警卷）各1 件、
    台灣檢驗科技股份有限公司95年8 月23日KＺ000000000000
    號濫用藥物尿液檢驗報告暨尿液採證對照表（見95毒偵字第
    68 91 號卷第26頁暨警卷）各1 件在卷可稽。另有上開為
    警查獲時，扣得被告所有供其施用第二級毒品甲基安非他命
    所用之玻璃球1 個、吸管3 支可資佐證。其中玻璃球1 個、
    吸管2 支，經送請高雄市立凱旋醫院鑑驗之結果，均呈第二
    級毒品甲基安非他命成分陽性反應，有高雄市立凱旋醫院95
    年12 月1日高市凱醫驗字第2748號濫用藥物成品檢驗鑑定書
    （見本院卷）1 件在卷可佐；至吸管1 支，則呈第二級毒品
    甲基安非他命成分陰性反應，有高雄市立凱旋醫院上開鑑定
    書（見本院卷）1 件在卷可徵。上揭核與被告自白相符，足
    徵被告之自白核與事實相符，堪予採信。
  (二)按毒品危害防制條例於92年7 月9 日修正公布，自93年1 月
    9 日施行，其中第20條、第23條將施用毒品之刑事處遇程序
    ，區分為「初犯」及「5 年內再犯」、「5 年後再犯」，依
    其立法理由之說明：「初犯」，經觀察、勒戒或強制戒治後
    ，應為不起訴處分或不付審理之裁定；經觀察、勒戒或強制
    戒治執行完畢釋放後，「5 年內再犯」者，因其再犯率甚高
    ，原實施之觀察、勒戒及強制戒治既已無法收其實效，爰依
    法追訴或裁定交付審理。至於經觀察、勒戒或強制戒治執行
    完畢釋放後，「5 年後再犯」者，前所實施之觀察、勒戒或
    強制戒治已足以遮斷其施用毒品之毒癮，為期自新及協助其
    斷除毒癮，仍適用「初犯」規定，先經觀察、勒戒或強制戒
    治之程序。從而依修正後之規定，僅限於「初犯」及「5 年
    後再犯」二種情形，始應先經觀察、勒戒或強制戒治程序。
    倘被告於5 年內已再犯，經依法追訴處罰，縱其第3 次（或
    第3 次以上）再度施用毒品之時間，在初犯經觀察、勒戒或
    強制戒治執行完畢釋放5 年以後，已不合於「5 年後再犯」
    之規定，且因已於「5 年內再犯」，顯見其再犯率甚高，原
    實施觀察、勒戒或強制戒治，已無法收其實效，即應依該條
    例第10條處罰（最高法院95年第7 次刑事庭會議決定意旨、
    95年度台非字第65號刑事判決意旨參照）。查本件被告曾因
    施用毒品案件，經本院以88年度毒聲字第777 號裁定送觀察
    、勒戒後，因認有繼續施用毒品之傾向，經本院88年度毒聲
    字第1664號裁定令入戒治處所施以強制戒治1 年，復以88年
    度毒聲字第5031號裁定停止戒治，所餘期間付保護管束，嗣
    經本院以89年度毒聲字第1810號撤銷停止強制戒治，再執行
    強制戒治，於89年10月19日強制戒治執行完畢釋放，經台灣
    高雄地方法院檢察署以89年度戒毒偵字第1341號於89年12月
    11日為不起訴處分確定。再於上開強制戒治執行完畢釋放後
    5 年內，因施用毒品案件，經本院裁定送觀察、勒戒後，因
    認有繼續施用毒品之傾向，經本院89年度毒聲字第4076號裁
    定令入戒治處所施以強制戒治1 年，復經本院以92年度毒聲
    字第2372號裁定停止戒治，所餘期間付保護管束；且經提起
    公訴，本院以91年度簡上字第258 號於92年1 月14日判處有
    期徒刑6 月確定，於93年4 月6 日縮短刑期執行完畢等情，
    有臺灣高等法院被告前案紀錄表及本院被告院內索引卡紀錄
    表各1 份附卷可參。基上，被告本次施用甲基安非他命之犯
    行距初犯經強制戒治執行完畢釋放日固然已逾5 年，但其於
    初犯經強制戒治執行完畢釋放後5 年內有再犯施用毒品之情
    事，且經判刑且入監執行，是揆諸上揭說明，其本件犯行仍
    應依法論罪科刑。
  (三)職是，本件事證明確，被告犯行洵堪認定，應依法論科。
三、論罪科刑
  (一)查刑法已於94年2 月2 日修正公布，刪除刑法第56條關於連
    續犯之規定，且自95年7 月1 日起施行。按刪除連續犯規
    定之修正理由已有「至連續犯之規定廢除後，對於部分習慣
    犯，例如竊盜、吸毒等犯罪，是否會因適用數罪併罰而使刑
    罰過重產生不合理之現象一節，在實務運用上應可參考德、
    日等國之經驗，委由學界及實務以補充解釋之方式，發展接
    續犯之概念，對於合乎接續犯或包括的一罪之情形，認為構
    成單一之犯罪，以限縮數罪併罰之範圍，用以解決上述問題
    」之說明。且按刑事法若干犯罪行為態樣，本質上原具有
    反覆、延續實行之特徵，立法時既予特別歸類，定為犯罪構
    成要件之行為要素，則行為人基於概括之犯意，在密切接近
    之一定時、地持續實行之複次行為，倘依社會通念，於客觀
    上認為符合一個反覆、延續性之行為觀念者，於刑法評價上
    ，即應僅成立一罪。學理上所稱「集合犯」之職業性、營業
    性或收集性等具有重複特質之犯罪均屬之，例如經營、從事
    業務、收集、販賣、製造、散布等行為概念者是（最高法院
    95年度台上字第1079號判決意旨可資參照）。而毒品因有
    高度之成癮性及濫用性，施用毒品之行為本身，顯然具有反
    覆性及延續性之特徵，如將「持續多次施用毒品行為」評價
    為數罪，恐與刑罰過度評價禁止原則相悖，並有違憲法所揭
    櫫之比例原則。基此，本院認被告持續多次施用第一級毒品
    海洛因行為應僅成立「集合犯」之實質一罪，且施用毒品既
    屬集合犯之習慣犯的性質，不論於刑法修正前、後均是如此
    ，縱被告於刑法修正前、後各有多次施用毒品行為，本院仍
    僅論以一罪（均屬集合犯之實質一罪），以求理論之一貫，
    而不採「二段併罰說」（按：將於刑法修正前所為數次施用
    毒品行為論以連續犯；另將於刑法修正後所為施用毒品行為
    ，論以集合犯，再將此二段施用毒品行為，予以數罪併罰，
    此說就同為多次施用毒品行為，於刑法修正前、後竟異其理
    論適用，不無矛盾，且依此說之結論，論以連續犯加重其刑
    後，再予數罪併罰，亦顯然不利於被告）。是以，被告於是
    事實欄一、所述施用第二級毒品甲基安非他命之行為，足認
    其有反覆施用之情事，應以集合犯之包括一罪關係論處。
  (二)按甲基安非他命係毒品危害防制條例第2 條第2 項第2 款所
    定之第二級毒品，依法不得持有、施用及販賣。核被告所為
    ，係違反毒品危害防制條例第10條第2 項施用第二級毒品罪
    。被告持有甲基安非他命後進而施用，其持有之低度行為，
    應為施用之高度行為吸收，不另論罪。又被告前因施用毒品
    案件，經本院以91年度簡上字第258 號於92年1 月14日判處
    有期徒刑6 月確定，於93年4 月6 日縮短刑期執行完畢，此
    有臺灣高等法院被告前案紀錄表1 份附卷可稽，其於5 年以
    內再故意犯本件有期徒刑以上之罪，應依刑法第47條第1 項
    之規定，論以累犯，加重其刑。
  (三)爰審酌被告前因施用毒品案件，業經觀察勒戒、強制戒治執
    行完畢，再犯毒品案件經起訴、判決確定及入監執行完畢，
    竟仍未戒除惡習，又為本件施用毒品犯行，顯見意志力不足
    ，非再次入監服刑不足以戒絕矯正；惟考量其犯罪後坦承犯
    行，及施用毒品本質上係屬戕害自身健康之行為，尚未直接
    危害他人，反社會性之程度顯然較低，及施用時間、次數等
    一切情狀，量處如主文所示之刑。
  (四)此外，上開扣案之被告所有供其施用第二級毒品甲基安非
    他命所用之含甲基安非他命殘渣之玻璃球1 個、吸管2 支，
    經送請高雄市立凱旋醫院鑑驗之結果，均呈第二級毒品甲基
    安非他命成分陽性反應，有高雄市立凱旋醫院95年12月1日
    高市凱醫驗字第2748號濫用藥物成品檢驗鑑定書（見本院卷
    ）1 件在卷可佐，則該等物品與其內殘餘之第二級毒品甲基
    安非他命無法析離，且無析離實益，應將之同視為第二級毒
    品甲基安非他命違禁物，從而上開物品不問屬於犯人與否，
    亦應依毒品危害防制條例第18條第1 項前段規定，沒收銷燬
    之。至上開扣案之吸管1 支，經檢驗固呈第二級毒品甲基
    安非他命成分陰性反應，有高雄市立凱旋醫院上開鑑定書（
    見本院卷）1 件在卷可徵，惟該物品為被告所有供其施用第
    二級毒品甲基安非他命所用之物，業據其供承在卷，則依刑
    法第38條第1 項第2 款，宣告沒收之。
據上論斷，應依刑事訴訟法第273 條之1 第1 項、第284 條之1
、第299 條第1 項前段，毒品危害防制條例第10條第2 項、第18
條第1 項前段，刑法第11條前段、第47條第1 項、第38條第1 項
第2 款，判決如主文。
本案經檢察官甲○○到庭執行職務。
中    華    民    國    95    年    12    月    20    日
                  刑事第十五庭  法  官  洪乙心
以上正本證明與原本無異。
如不服本判決，應於判決送達後10日內，向本院提出上訴狀。
中    華    民    國    95    年    12    月    22    日
                                書記官  吳良美
附錄本判決論罪之法條：
毒品危害防制條例第10條
施用第一級毒品者，處 6 月以上 5 年以下有期徒刑。
施用第二級毒品者，處 3 年以下有期徒刑。


司法院資訊處製作；財團法人民間司法改革基金會備份。
